臺灣基隆地方法院行政訴訟判決
110年度交字第67號
原      告  郭博誠  

被      告  交通部公路總局臺北市區監理所

代  表  人  江澍人  
訴訟代理人  許佳琳  
上列當事人間交通裁決事件，原告不服被告民國110年4月21日北
市監基裁字第25-ZBC319453號裁決，提起行政訴訟，本院判決如
下：
    主　文
原告之訴駁回。
訴訟費用新臺幣參佰元由原告負擔。
    事實及理由
一、按交通裁決事件之裁判，得不經言詞辯論為之，行政訴訟法
    第237條之7定有明文。本件係因原告不服被告依道路交通管
    理處罰條例第33條第1項第3款、第63條第1項第1款所為裁決
    ，而提起撤銷訴訟，屬交通裁決事件之裁判，依前揭規定，
    爰不經言詞辯論，逕行裁判。
二、事實概要：
　　原告駕駛車牌號碼0000-00號自用小客貨車（下稱系爭車輛
    ），於民國（下同）110年2月10日下午1時59分許，行經國
    道3號南向125公里處時，為內政部警政署國道公路警察局第
    二公路警察大隊（下稱舉發機關）員警以檢定合格之科學測
    速儀器測速並拍照取證，認其有「行駛高速公路未依規定行
    駛車道者－小型車未以規定之最高速度行駛內側車道，速限1
    10公里，行速96公里」之違規行為，遂開立內政部警政署國
    道公路警察局110年3月5日國道警交字第ZBC319453號舉發違
    反道路交通管理事件通知單（下稱系爭舉發單），並通知原
    告之應到案日期為110年4月19日以前，向被告陳述意見或繳
    納罰鍰，嗣原告於110年3月19日向被告所屬基隆監理站提出
    申訴，惟被告仍認原告有「行駛高速公路未依規定行駛車道
    者－小型車未以規定之最高速度行駛」之違規事實，乃依違
    反道路交通管理處罰條例第33條第1項第3款、第63條第1項
    第1款（漏載第1款），暨違反道路交通管理事件統一裁罰基
    準及處理細則第41條、第43條、第44條、第67條等規定，於
    110年4月21日以北市監基裁字第25-ZBC319453號違反道路交
    通管理事件裁決書（下稱原處分），處原告罰鍰新臺幣（下
    同）3,000元並記違規點數1點，並於同日送達。然原告不服
    原處分，故於110年5月6日具狀向本院提起本件行政訴訟。
三、原告起訴主張：依據高速公路及快速公路交通管制規則第8
    條第1項之規定：「內側車道為超車道，但小型車於不堵塞
    行車之狀況下，『得以』該路段容許之『最高速限』行駛於內側
    車道」，所謂「得以」即指可以之意思，並未有強制、必須
    之意涵，因此伊既以時速96公里行駛，乃在速限範圍內，何
    以能因而開罰？而道路交通管理處罰條例第33條第1項第3款
    之規定明顯與上揭規定矛盾，更將致人民無所適從！也沒有
    人告知內側車道只能以最高速限行駛。再者，由警方提供之
    錄影畫面，雖可見系爭車輛後方之車輛行車順暢，但舉發時
    間屬春節期間，長途開車原本難免有快有慢，豈能以瞬間時
    速96公里即率爾開罰，而伊當日行車並未影響後方車流，內
    側車道行車順暢，更見無開罰之必要，因而訴請撤銷原處分
    ，並聲明：原處分撤銷，訴訟費用由被告負擔。
四、被告則以：本件係員警值勤時持經檢驗合格之雷射測速儀測
    得之違規情形，經舉發機關查復結果，原告確有原處分所指
    之未依最高速限行駛內側車道之違規行為，舉發機關因而予
    以舉發，乃以其違反道路交通管理處罰條例第33條第1項第3
    款之違規事實至為明確，其舉發程序亦無違誤。從而，被告
    分別依道路交通管理處罰條例第33條第1項第3款、第63條第
    1項第1款之規定以原處分對原告予以裁罰，洵屬有據。綜上
    所述，本件原告之訴為無理由。並聲明：駁回原告之訴，訴
    訟費用由原告負擔。
五、本院之判斷：
  ㈠按道路交通管理處罰條例第33條第1項第3款規定：「汽車行
    駛於高速公路、快速公路或設站管制之道路，不遵使用限制
    、禁止、行車管制及管理事項之管制規則而有下列行為者，
    處汽車駕駛人新臺幣3,000元以上6,000元以下罰鍰：……未
    依規定行駛車道。」、第63條第1項第1款則規定：「汽車駕
    駛人有下列各款所列條款之一者，除依原條款處罰鍰外，並
    予記點：有第33條第1項、……情形之一者，各記違規點數1
    點。」次按高速公路及快速公路交通管制規則第2條第1項第
    5款規定：「本規則所用名詞，釋義如下：五、內側車道︰指
    主線車道中之最左側車道。」、第8條第1項第3款規定：「
    汽車行駛高速公路及快速公路，其車道之使用，除因交通事
    故及道路施工依臨時或可移動標誌指示或交通勤務警察指揮
    外，應依設置之交通標誌、標線或號誌之規定，無設置者，
    應依下列規定︰內側車道為超車道，但小型車於不堵塞行車
    之狀況下，得以該路段容許之最高速限行駛於內側車道。」
    另按高速公路車道的使用規定，是依據大、小型車以及快、
    慢速車輛，應分道行駛之原則而訂定。前揭目的乃是為促進
    國道車流之穩定及行車安全，特別提醒用路人「內側車道為
    超車道、快車道」、「慢速車應行駛外側車道」、「切勿佔
    用內側車道影響交通順暢」等觀念，新聞媒體、廣播、各路
    段高速公路電子看板、跨越橋紅布條，皆有宣導內側車道為
    超車道，大型車及慢速車禁止佔用內側車道之宣導標語，領
    有合格駕駛執照之人，均應知曉並遵守前揭規定。
  ㈡復按道路交通管理處罰條例第92條第4項規定：「本條例之罰
    鍰基準、舉發或輕微違規勸導、罰鍰繳納、向處罰機關陳述
    意見或裁決之處理程序、分期繳納之申請條件、分期期數、
    不依限期繳納之處理、分期處理規定及繳納機構等事項之處
    理細則，由交通部會同內政部定之」，而違反道路交通管理
    事件統一裁罰基準及處理細則第1條則規定：「本細則依道
    路交通管理處罰條例第92條第4項規定訂定之」，第2條第1
    項、第2項則規定：「處理違反道路交通管理事件之程序及
    統一裁罰基準依本細則之規定辦理。前項統一裁罰基準，如
    附件違反道路交通管理事件統一裁罰基準表……」。核上開統
    一裁罰基準及處理細則之規定，就其立法目的及功能，乃為
    防止處罰機關枉縱或偏頗，依道路交通管理處罰條例第92條
    第4項所授權交通部會同內政部訂定「違反道路交通管理事
    件統一裁罰基準及處理細則」及其附件「違反道路交通管理
    事件統一裁罰基準表」，用以維持裁罰之統一性與全國因違
    反道路交通管理事件受處罰民眾之公平，不因裁決人員不同
    ，而生偏頗，寓有避免各監理機關於相同事件恣意為不同裁
    罰之功能，並非法所不許，於憲法上保障人民財產權之意旨
    並無牴觸（此並有司法院釋字第511號解釋意旨理由足資參
    照），並無違反法律保留原則。再依本件違規行為原處分裁
    罰時點之違反道路交通管理事件統一裁罰基準表（109年11
    月30日交通部交路字第10950144801號令、內政部台內警字
    第1090873647號令會銜修正發布）記載，行駛高、快速公路
    未依規定行駛車道－小型車未以規定之最高速度行駛內側車
    道，於期限內繳納或到案聽候裁決者，應處罰鍰3,000元及
    記違規點數1點。核此規定，既係基於母法之授權而為訂定
    ，且就違反道路交通管理事件統一裁罰基準及處理細則附件
    所示統一裁罰基準表中有關道路交通管理處罰條例第33條第
    1項第3款之裁罰基準內容（基準表依其是否逾越於期限內繳
    納或到案聽候裁決之期限不同，分別裁以不同之罰鍰標準，
    其衍生交通秩序危害，既不相同，分別處以不同之罰鍰，符
    合相同事件相同處理，不同事件不同處理之平等原則），並
    未牴觸母法，是被告自得依此基準而為裁罰。
  ㈢本件原告確有被告所指之違章行為，及前揭經員警舉發至被
    告裁處迄原告向本院提起行政訴訟之過程等各節，有原處分
    暨送達證書、財團法人台灣電子檢驗中心雷射測速儀檢定合
    格證書、系爭舉發單及以雷射測速儀測定系爭車輛車速並拍
    攝之照片、被告所屬基隆監理站交通違規陳述單、舉發機關
    110年3月29日國道警二交字第1102701780號函、原告行政訴
    訟起訴狀上本院收文章戳等證據存卷可稽，原告亦對其當日
    駕駛車輛時速96公里、當時該路段車行順暢等情並無爭執，
    且核本件員警所使用之雷射測速儀既經檢驗合格，足認具有
    高度準確性，所測得之速度採證值具公信力，自可供執法採
    證之用，是就本案涉及之事實部分應無疑義，而可認定。
  ㈣原告雖執上揭情詞而為主張，然查：
  ⒈原告固主張：高速公路及快速公路交通管制規則第8條第1項
    第3款規定「內側車道為超車道。但小型車於不堵塞行車之
    狀況下，得以該路段容許之最高速限行駛於內側車道」其中
    之「得以」乃可以之意思云云。然審諸該條文之規定，本係
    限制內側車道僅供超車使用，只有符合但書之例外狀態下，
    始允許供非超車目的之使用；換言之，該條文之結構必須從
    原則禁止、例外許可之角度予以詮釋，從而此之所謂「得以
    」實係指「僅只有符合這個情形下才可以」之意思，亦即該
    款之規定實為：內側車道係供超車專用之車道，但小型車可
    以在不堵塞行車之前提下，以維持該路段容許最高速限之速
    度行駛於內側車道。
  ⒉若果如原告之詮釋，則該款但書不啻於具文，根本沒有訂定
    之意義；蓋若如原告所述可以在低於最高時速之速度下行駛
    ，與一般行車狀況並無二致，何須特地予以明文？從而益見
    原告之主張顯然在扭曲一般人對於文字之理解，強詞奪理，
    自不足採。
  ⒊原告雖稱其不知道上開規定，但上揭法令皆經合法程序公告
    施行，並迭經交通監理機關及警察機關屢次宣導，更於高速
    公路電子看板、設有布條提醒再三，此均屬公眾週知之事實
    ，更為所有駕駛車輛利用高速公路之人所必知悉之事，原告
    既考領駕駛執照，對上開規定本已不能視若無睹，遑論宣稱
    其不知有此規定。
  ㈤綜上所述，原告駕駛系爭車輛確有於前揭時、地行駛高速公
    路未依規定行駛車道者─小型車未以規定之最高速度行駛之
    違規行為。從而，被告依道路交通管理處罰條例第33條第1
    項第3款之規定，裁處原告罰鍰3,000元，並記違規點數1點
    ，依法核無違誤，原告訴請撤銷，為無理由，應予駁回。
六、本件判決基礎已臻明確，兩造其餘攻擊防禦方法及訴訟資料
    ，經本院審核後，或與本案爭點無涉，或對於本件判決結果
    不生影響，爰無庸一一再加論述，爰併敘明。
七、本件第一審裁判費即訴訟費用300元，應由敗訴之原告負擔
    ，而此訴訟費用復已由原告於起訴時繳納，為此爰確定第一
    審訴訟費用如主文第2項所示。
據上論結，本件原告之訴為無理由，依行政訴訟法第98條第1項
前段、第237條之7、第237條之8第1項，判決如主文。
中　　華　　民　　國　　110 　年　　11　　月　　3 　　日
                  行政訴訟庭　法　官　李謀榮
以上正本係照原本作成。
如不服本判決，應於判決送達後20日內，向本院提出上訴狀並表
明上訴理由（原判決所違背之法令及其具體內容或依訴訟資料可
認為原判決有違背法令之具體事實），其未載明上訴理由者，應
於提出上訴後20日內向本院補提理由書（上訴狀及上訴理由書均
須按他造人數附繕本，如未按期補提上訴理由書，則逕予駁回上
訴），並應繳納上訴裁判費新臺幣750元。
中　　華　　民　　國　　110 　年　　11　　月　　3 　　日
                              書記官　鄭又綾